臺灣高雄地方法院刑事判決　　　　　　　　　　　　九十二年度交訴字第一四六號
　　公　訴　人　臺灣高雄地方法院檢察署檢察官
　　被　　　告　丙○○
　　選任辯護人　吳建勛律師
　　　　　　　　張清雄律師
　　　　　　　　游雪莉律師
右列被告因業務過失致死案件，經檢察官提起公訴（九十二年度調偵字第六三六號、
第六四九號），本院判決如左：
    主  文
丙○○從事業務之人，因業務上之過失致人於死，處有期徒刑拾月，緩刑參年。
    事  實
一、丙○○係係政泰營造有限公司（以下簡稱政泰公司）於民國九十二年三月二十八
    日，向高雄市政府工務局下水道工程處承包「旗津三路一帶排水興建工程」之現
    場負責人，為從事該下水道興建工程業務之人。於同年五月三日星期六晚間，其
    明知政泰公司在該承攬路段即高雄市旗津區○○○路五十六之一號處路面挖掘下
    水道結束施工，以鋼板覆蓋施工路面後，應注意將鋼板與鋼板及未施工路面銜接
    處填平，並將石頭、沙子清除，以避免往來人車發生危險，且應在該施工路段設
    置警告標誌，以促使來往車輛注意小心通行，而依當時客觀情形及其智識、能力
    並無不能注意之情事，竟未疏注意將該銜接處填平，並確實將砂石清除，及設立
    警告標誌，而於同年月四日下午三時十五分許，適有配戴安全帽之陳宗佑騎乘車
    牌號碼ＸＵＮ－○八○號重型機車，沿旗津三路由北往南行經該施工路段時，因
    該鋼板及路面上留有石頭、沙子，造成陳宗佑所騎乘之機車失控滑倒，因而受有
    面部多處擦挫傷、左右上肢及下肢多處擦挫傷、左肩胛骨骨折、左側第七、八肋
    骨骨折、胸部挫傷、腰椎第四、五橫突骨折、右側肱骨骨折、骨盆骨骨折、後腹
    膜腔出血、低血壓休克等傷害，經路人報警送醫急救後，仍延至同日晚間八時二
    十五分許因出血性休克而不治死亡。
二、案經高雄市政府警察局鼓山分局報請暨臺灣高雄地方法院檢察署檢察官自動檢舉
    偵查起訴。
    理  由
一、訊據被告丙○○固坦認係政泰公司前開工程之現場負責人，惟矢口否認有何業務
    過失致人於死之犯行，辯稱：案發前一日晚間結束施工後，施工人員於施工路面
    覆蓋鋼板後，有將路面銜接處填平，並將鋼板上之石頭、沙子清除乾淨，再設立
    警告標誌，因案發當日係星期天，恐設置之標誌影響旗津地區之交通，方將部分
    標誌取走，復且依消防隊之報案紀錄，被害人並非在本施工地點，而係在距離施
    工地點約六百公尺遠之旗津三路九十七號處發生車禍，該車禍與其工地並無任何
    關係，況依被害人所受之多處骨折等嚴重傷勢觀之，顯非係單純騎乘機車滑倒所
    導致，應有其他外力介入，其並無過失云云。
二、經查：
  (一)被告丙○○係政泰公司於九十二年三月二十八日向高雄市政府工務局下水道工程
    處承包「旗津三路一帶排水興建工程」之現場負責人，於九十二年五月三日在高
    雄市旗津區○○○路五十六之一號挖掘下水道施工之事實，業據被告丙○○陳明
    在卷，並有工程採購契約一份在卷可稽（見警卷第十五、十六頁）。而被害人陳
    宗佑於九十二年五月四日下午三時十五分許，騎乘車牌號碼ＸＵＮ－○八○號重
    型機車，沿旗津三路由北往南行駛快車道，行經該已覆蓋鋼板施工路段時，因該
    路段碎石、沙子未清除，造成陳宗佑所騎乘之機車失控滑倒之事實，業經在場證
    人戊○○於本院審理中具結證稱：案發當日伊與癸○○在施工路段對面經營卡拉
    ＯＫ店，伊聽到機車經過鐵板滑倒的聲音後，看見被害人倒在馬路上，距離鐵板
    約四、五公尺，安全帽噴到馬路中央，有人打電話報警，後來警察來處理時，看
    見鐵板上有小石頭，怕人跌倒，叫癸○○將石頭掃起來，但在車禍發生前，並沒
    有人去掃石頭，汽車經過鐵板時，石頭會彈跳起來，噴到卡拉ＯＫ店那裡等語（
    見本院卷第七二至七七頁），核與消防隊員即證人庚○○於警詢、偵查及本院審
    理中證稱：伊接獲民眾報案稱海岸公園附近之旗津三路七十九號發生車禍，即與
    司機甲○○前往救護，因報案者講的地點不見得正確，且海岸公園很大是沿著旗
    津三路蓋的，伊就沿著旗津三路找，後來在施工路段附近發現有民眾圍觀及被害
    人倒臥在地上，伊下車救護時有踩到一些沙粒，站也不是站得很穩，且除了沙粒
    外，還有石頭，沙粒的直徑大約一至一點五公分左右，一隻腳踩上去大概會有五
    、六顆以上，所以會有點滑，而被害人當時意識不是很清楚，手及胸部有擦傷，
    右手臂疑似骨折等語（見本院卷第一一八至一二三頁），及證人高雄市政府警察
    局交通大隊員警乙○○於本院審理中證稱：伊當天下午到達現場時，被害人已經
    送醫，機車被牽到路邊已立起，機車左側有刮地痕跡，且地上亦有此機車造成之
    刮地痕，機車刮地痕起點距離鐵板約五公尺，刮地痕長約六點五公尺，伊到達時
    之現場，鐵板附近有如相驗卷所附之現場照片所示一樣的石頭等語（見本院卷第
    一五四、一六五、一六七頁），大致相符，並有乙○○警員所拍攝之案發當日現
    場及機車毀損照片共十幀在卷可憑（見相驗卷第十至十四頁），復參以上開現場
    照片所示鋼板上面及鋼板與未施工路面銜接處均散佈著石頭，且鋼板與鋼板銜接
    處亦不平整，而有明顯之有縫隙，及有為數不少之砂石推放在鋼板旁等情觀之，
    可見車輛於行經該施工路段時，該堆置在鋼板旁及鋼板下面之砂石，即會因車輛
    輾壓而彈跳至路面及鋼板上，因而影響往來車輛之安全。職此，依證人戊○○、
    庚○○及乙○○前開所述及現場照片所示，被害人陳宗佑於案發當時騎乘上開重
    型機車行經旗津三路五十六之一號之施工地點時，因該施工路段碎石滑滾未經清
    除，造成被害人陳宗佑所騎乘之機車失控滑倒，因而人車倒地受創，至為顯然。
    是被告辯稱被害人並非在其施工路段而係在距離該路段約六百公尺處之旗津三路
    九十七號前發生車禍云云，與事實不符，不足採信。
  (二)被告丙○○雖又辯稱：於本件車禍發生前一日晚上，該公司之施工人員丁○○、
    己○○於結束施工後，有以鋼板覆蓋施工路面，並將路面填平，再將其上之石頭
    、沙子掃除，不可能有砂石散佈致被害人行車不穩之情形，且在該路段亦有放置
    護欄、警示燈，被害人應可看見而有所防範云云。然查，證人丁○○雖於本院審
    理中證稱其於收工時，有將所挖掘之砂石回填，再以鋼板覆蓋施工路面，並以細
    砂將鋼板與路面銜接處填平，再囑己○○清掃乾淨等語（見本院卷第一二七頁）
    ，惟證人己○○於收工時，僅將舖設之石頭、沙子掃到鋼板旁，再以交通錐、紐
    澤西護欄將該施工路段南向慢車道以護欄圍起，並未確實將該砂石清除乾淨，且
    於於案發當日亦未到施工地點清掃等情，業據證人己○○陳明在卷（見本院卷第
    一三四、一三五頁），並有現場照片在卷可憑（見相驗卷第四十二頁），參以被
    告自承因案發當日係星期日，恐旗津路段交通擁擠，故未放置警告標誌，以免影
    響交通等語（見本院卷第二○四頁），及於本件車禍發生當日，該鋼板上及路面
    銜接處均散佈砂石等情觀之（詳如前述），顯見被告於前開路段施工，於收工時
    ，並未確實豎立施工警告標誌並將砂石清除，以避免往來人車發生危險，至為顯
    然。是其前開所辯，顯係卸責之詞，不足採信。
  (三)按挖掘道路，工程進行中，應樹立警告標誌，道路交通安全規則第一百四十三條
    定有明文；且按高雄市道路挖掘埋設管線管理辦法第十五條規定，管線工程挖掘
    道路施工時，於收工前應先將已挖掘部分妥為填復或以鋼板覆蓋，並清除物料，
    以維交通安全。而被告係政泰公司之工地負責人，自難諉為不知，則被告在挖掘
    道路，工程進行中，應樹立警告標誌，於收工時，應立即清除物料，並將路面填
    平，以避免往來人車發生危險，且依被告之智識、能力亦無不能注意之情事，詎
    其未監督該公司施工人員，將路面填平及將砂石清除，而任令石頭、沙子散布在
    柏油路上滑滾，且未樹立警告標誌，促使往來人、車注意，致被害人陳宗佑騎乘
    機車行經該施工路段時，因路面不平，碎石滑滾，造成陳宗佑所騎乘之機車失控
    滑倒而人、車倒地受創，是被告丙○○就本件車禍之發生，顯有過失，灼然至明
    。
  (四)被害人陳宗佑因本件車禍受有有面部多處擦挫傷、左右上肢及下肢多處擦挫傷、
    左肩胛骨骨折、左側第七、八肋骨骨折、胸部挫傷、腰椎第四、五橫突骨折、右
    側肱骨骨折、骨盆骨骨折、後腹膜腔出血、低血壓休克等傷害，經人報警送醫急
    救後，仍延至同日晚間八時二十五分許因出血性休克而不治死亡等情，業經臺灣
    高雄地方法院檢察署檢察官督同法醫師蘇文棋相驗明確，並製有勘驗筆錄、相驗
    屍體證明書、驗斷書各一份及阮綜合醫院出具之診斷證明書一紙附卷可稽，且依
    被害身上並無輪胎印痕或其他明顯遭車輛輾壓的痕跡觀之，其所受之前開多處骨
    折傷、擦挫傷，應係機車滑倒後，被害人擦滑翻滾所肇致，最後因腹腔出血而休
    克死亡等情，亦經證人蘇文棋及負責診治之阮綜合醫院醫師壬○○於本院審理中
    證述明確（見本院第八○至八三頁、第一九六、一九七頁），並有證人壬○○提
    出之陳宗佑病歷資料一份在卷可稽，顯見被告丙○○未盡其前開注意義務致被害
    人陳宗佑受創死亡間，顯有相當之因果關係。
  (五)綜上所述，被告丙○○前開所辯，均係事後卸責之詞，不足採信。本件事證明確
    ，被告業務過失致死犯行，洵堪認定。
三、查被告丙○○係政泰公司承包前揭工程之現場負責人，為從事業務之人，其因業
    務上之過失致被害人陳宗佑死亡，所為係犯刑法第二百七十六條第二項之業務過
    失致死罪。爰審酌被告為工地之現場負責人，卻未善盡工地安全之責，致被害人
    死亡，其過失程度不輕，且犯罪後猶否認犯行，顯無悔意之態度等一切情狀，量
    處如主文所示之刑。末查，被告前未曾受有期徒刑以上刑之宣告，係偶發初犯，
    有臺灣高等法院被告全國前案紀錄表一份在卷可按，於犯罪後已與被害人家屬達
    成調解，賠償其損害，此有高雄市旗津區調解員會調解書一份在卷可憑（見本院
    卷第二一六頁），信其經此教訓，應知警惕，而無再犯之虞，本院認所宣告之刑
    以暫不執行為適當，併予諭知緩刑三年，以啟自新。
據上論斷，應依刑事訴訟法第二百九十九條第一項前段，刑法第二百七十六條第二項
、第七十四條第一款，罰金罰鍰提高標準條例第一條前段，判決如主文。
本案經檢察官辛○○到庭執行職務。
中      華      民      國    九十三    年      八      月    三十一    日
                                臺灣高雄地方法院刑事第七庭
                                  審判長法  官    曾逸誠
                                        法  官    洪乙心
                                        法  官    廖純卿
右正本證明與原本無異。
如不服本判決，應於判決送達後十日內，向本院提出上訴狀。
                  書記官    劉企萍
中      華      民      國    九十三    年      九      月     二       日
附錄：本案論罪科刑法條全文
刑法第二百七十六條第二項：
從事業務之人，因業務上之過失犯前項之罪者，處五年以下有期徒刑或拘役，得
併科三千元以下罰金。
